臺灣高雄地方法院民事判決　九十三年簡字第一八號
　　原　　　告　甲○○
　　被　　　告　乙○○
右當事人間請求損害賠償事件，由刑事庭移送前來（九十二年度交簡上附民字第一六
號），本院於民國九十三年十月四日言詞辯論終結，判決如下：
    主      文
被告應連帶給付原告新臺幣拾萬元，及被告乙○○自民國九十二年十一月二十六日起
至清償日止；被告蔡嘉哲即臺榮食品行自民國九十二年十一月二十八日起至清償日止
，均按週年利率百分之五計算之利息。
原告其餘之訴駁回。
訴訟費用由被告連帶負擔十分之六，餘由原告負擔。
原告假執行之聲請駁回。
　　事實及理由
一、程序方面：
  (一)按訴狀送達後，原告不得將原訴變更或追加他訴，但減縮應受判決事項之聲明者
    ，不在此限，民事訴訟法第二百五十五條第一項第三款定有明文。本件原告於起
    訴時係請求被告連帶給付新臺幣（下同）十八萬七千零四十元及利息，嗣於本院
    審理時將訴之聲明減縮為請求被告連帶給付十八萬五千六百六十元及利息，核與
    前揭規定相符，合先敘明。
  (二)被告經合法通知，無正當理由，未於言詞辯論期日到場，核無民事訴訟法第三百
    八十六條各款所列情形，爰依原告之聲請，由其一造辯論而為判決。
二、實體方面：
  (一)原告主張：被告乙○○係受僱於被告蔡嘉哲即臺榮食品行（下稱蔡嘉哲）擔任業
    務員兼司機工作，其於民國九十一年十一月六日下午四時十分許，駕駛牌照號碼
    ＸＩ─七三二三號自用小貨車，沿高雄市苓雅區○○○路由西往東方向行駛，途
    經該路與大順三路交岔路口欲右轉時，本應注意汽車行駛至交岔路口右轉彎時，
    應距交岔路口三○公尺前顯示方向燈或手勢，駛至路口後再行右轉，且轉彎車應
    讓直行車先行，而依當時情況，又無不能注意之情形；適有原告騎乘牌照號碼Ｘ
    ＵＡ─八○七號重型機車，亦同方向直行駛至上開路口，乙○○竟疏未注意讓直
    行之原告先行，且未顯示方向燈或手勢，即貿然右轉彎，原告猝不及防，致其所
    騎乘重型機車之左側手把與乙○○駕駛自用小貨車之右照視鏡發生擦撞，原告因
    而人車倒地，並受有左大腳趾傷口、左脛骨骨折之傷害，為此支出醫療費用三千
    八百六十元、療養費五萬元、接送小孩增加支出計程車之費用三萬一千零八十元
    ，此外，原告受傷尚未復原，仍繼續復健治療中，精神上亦受有莫大之痛苦，爰
    併請求非財產上之損害十萬元，合計十八萬五千六百六十元。而蔡嘉哲既為乙○
    ○之僱用人，依民法第一百八十八條規定，自應與乙○○負連帶賠償責任。為此
    依侵權行為之法律關係，提起本件訴訟等情。並聲明：求為判決1.被告應連帶給
    付原告十八萬五千六百六十元，及自起訴狀繕本送達翌日起至清償日止，按週年
    利率百分之五計算之利息。2.願供擔保以代釋明，聲請宣告假執行。
  (二)經查：原告主張其於前揭時、地騎乘重型機車，與執行業務中違規右轉彎之乙○
    ○所駕駛自用小貨車發生擦撞，致原告受有左大腳趾傷口、左脛骨骨折之傷害等
    情，業經乙○○於刑事偵審程序中自承屬實，有高雄市○○○○○道路交通事故
    調查報告表暨事故現場圖一紙、交通大隊交通事故談話紀錄表二份、現場照片十
    張附於臺灣高雄地方法院檢察署（下稱高雄地檢署）九十二年度他字第二五六七
    號其他卷宗可參，並據本院調取九十二年度交簡上字第一三八號業務過失傷害案
    件歷審刑事卷宗（含偵查卷宗）審認無誤，堪認乙○○對於上揭車禍事故之發生
    確有過失。次查，原告所受前開傷害，亦據其提出財團法人天主教聖功醫院診斷
    證明書一紙（附於高雄地檢署九十二年度發查字第一六六二號偵查卷宗第四頁）
    為證。綜上，足認乙○○過失行為與原告所受傷害間，有相當因果關係甚明。此
    外，參酌乙○○所涉業務過失傷害犯行，亦經本院判處有期徒刑三月確定，有刑
    事判決附卷為憑，益徵原告主張前揭事實，洵堪認定。
  (三)按因故意或過失，不法侵害他人之權利者，負損害賠償責任。不法侵害他人之身
    體或健康者，對於被害人因此喪失或減少勞動能力或增加生活上之需要時，應負
    損害賠償責任。且不法侵害他人之身體、健康、名譽、自由、信用、隱私、貞操
    ，或不法侵害其他人格法益而情節重大者，被害人雖非財產上之損害，亦得請求
    賠償相當之金額。又損害賠償，除法律另有規定或契約另有訂定外，應以填補債
    權人所受損害及所失利益為限。民法第一百八十四條第一項前段、第一百九十三
    條第一項、第一百九十五條第一項、第二百十六條第一項分別定有明文。查乙○
    ○因過失駕駛行為致原告受傷，已如前述，原告自得依據侵權行為法律關係請求
    被告負損害賠償責任。次按受僱人因執行職務不法侵害他人之權利者，由僱用人
    與行為人連帶負損害賠償責任。但選任受僱人及監督其職務之執行，已盡相當之
    注意或縱加以相當之注意而仍不免發生損害者，僱用人不負賠償責任，民法第一
    百八十八條第一項亦有明文。查乙○○受僱於蔡嘉哲從事運送貨物之工作，關於
    其應具備之能力及條件、運送貨物時應注意何種情事，蔡嘉哲於乙○○應徵時，
    並未對其特別提醒等情，業據乙○○於刑事訴訟程序中陳明屬實（見本院九十二
    年度交簡上字第一三八號刑事卷宗第三十八頁、第三十九頁）。又查，臺榮食品
    行負責人確為蔡嘉哲，目前尚在其獨資營業中，業據本院依職權查明，並有卷附
    高雄市政府營利事業登記公示詳細資料可稽。此外，參酌蔡嘉哲於本院審理時，
    經合法通知，均未到庭陳述，亦未提出準備書狀為何爭執或答辯，依法視同自認
    ，洵堪認蔡嘉哲確為乙○○之僱用人，且未盡僱用人之相當注意義務至明，揆諸
    前揭說明，自應與乙○○負連帶賠償責任。茲就原告所請求之損害項目及其數額
    分述如下：
    1.醫療費用部分：
      (1)按全民健康保險法第八十二條規定，保險對象因汽車交通事故，經本保險提
        供醫療給付者，本保險之保險人得向強制汽車責任保險之保險人代位請求該
        項給付。而全民健康保險法乃保險法之特別法，依特別法優於普通法之原則
        ，全民健康保險法第八十二條應優先於保險法第一百三十五條、第一百零三
        條之規定而為適用。是以，全民健康保險之被保險人因汽車交通事故，經全
        民健康保險提供醫療給付者，全民健康保險之保險人自得向強制汽車責任保
        險之保險人代位請求該項給付。另強制汽車責任保險之保險人依該法規定給
        付之保險金，視為加害人或強制汽車責任保險之被保險人損害賠償金額之一
        部分，加害人或強制汽車責任保險之被保險人之損害賠償責任即因而解免（
        強制汽車責任保險法第三十條參照）。據此推論，全民健康保險被保險人就
        全民健康保險已提供醫療給付之範圍內，對於加害人之損害賠償請求權遂因
        而喪失。
      (2)原告主張其受傷後被送往天主教聖功醫院救治，其後並前往永祥診所診療，
        共自行支出醫療費用三千八百六十元，業經提出聖功醫院所開立醫療費用收
        據十一紙、永祥診所開立之門診費用收據十二紙及診斷書費收據一紙為證，
        依上開單據上所載明之治療科別，核屬原告治療之必要費用，固應由被告連
        帶賠償之，惟原告既已受領強制汽車責任保險關於三千八百六十元醫療費用
        之保險金（見九十三年十月四日言詞辦論筆錄頁三），此部分應予扣除，故
        原告主張被告應連帶賠償三千八百六十元醫療費用，為無理由，不應准許。
    2.增加支出之損失部分：
      原告主張其小孩就讀高雄縣大寮鄉頌恩托兒所，向由原告以機車接送，今因受
      傷後改搭乘計程車，增加支出車資共三萬一千八百元，應由被告連帶賠償云云
      ，惟原告此部分請求，並未提出任何證據資料供本院斟酌，尚難僅憑原告片面
      陳述，即允其所請，故原告此部分主張尚屬無據，不應准許。
    3.療養費部分：
      原告主張遭撞傷後，購買中藥支出五萬元療養費乙節，惟其於本院審理時亦自
      陳：這是經由乙○○介紹之民俗療法，沒有醫師處方或收據等語（見九十三年
      七月十三日準備程序筆錄、九十三年十月四日言詞辯論筆錄），是原告此部分
      主張既缺乏證據即難予遽採。況原告亦未證明此部分支出，係屬於醫療上必要
      支出之費用，自不應准許。
    4.精神慰撫金部分：
      原告主張遭乙○○撞傷，迄今尚未完全復原，仍繼續復健治療中，除肉體之痛
      苦外，精神上亦受有莫大痛苦無法彌補，爰請求被告連帶賠償十萬元之精神上
      損害等語。經查，乙○○之過失駕駛行為，致原告受有前揭身體上之傷害，詎
      其自事發起至本院言詞辯論終結之日，近二年期間，迄未與原告達成和解，賠
      償任何損害，是原告精神上受有相當之痛苦，應可認定。本院審酌原告教育程
      度高職畢業，近年所得收入均僅數千元，其他財產總額為二十萬元；至乙○○
      為國小畢業，案發時受僱於蔡嘉哲擔任運送冰品之貨車司機，每月薪資僅二萬
      餘元，業據乙○○自陳在卷（見高雄地檢署九十二年度他字第二五六七號其他
      卷宗第二頁），且近年所得收入均未逾五萬元，此外並無其他財產；而蔡嘉哲
      九十一年所得收入為十萬六千三百八十三元，九十年所得收入為十四萬九千八
      百五十九元，其他財產總額為三百五十四萬三千一百元等情，有兩造稅務電子
      閘門財產所得調件明細表三份附卷可按，均堪認定；暨兩造其餘身分、社會地
      位、智識水準等，並原告所受痛苦程度等一切情狀，認原告請求精神慰撫金十
      萬元，核屬適當，應予准許。
  (六)綜上所述，原告所受損害數額共計十萬元。從而，原告依據侵權行為法律關係，
    訴請被告連帶賠償十萬元，及自起訴狀送達乙○○翌日即九十二年十一月二十六
    日起至清償日止；送達蔡嘉哲翌日即九十二年十一月二十八日起至清償日止，均
    按週年利率年息百分之五計算之利息，為有理由，應予准許。至逾此部分之請求
    ，非有理由，應予駁回。
  (七)末按法院認附帶民事訴訟確係繁雜，非經長久時日不能終結其審判者，得以合議
    裁定移送該法院之民事庭，刑事訴訟法第五百零四條第一項前段定有明文。本件
    於刑事部分，因乙○○與高雄地檢署檢察官均不服本院交通法庭第一審之刑事簡
    易判決而提起上訴，被害人亦隨刑事簡易上訴程序之進行，而於第二審辯論終結
    前提起附帶民事訴訟，嗣本院刑事庭認本件附帶民事訴訟繁雜，非經長久時日不
    能終結其審判，而依上開規定，以裁定將本件附帶民事訴訟移送本院之民事庭，
    此時裁定之法院，即為第二審地方法院合議庭，則本件附帶民事事件自應移送至
    本院民事合議庭審理，始稱適法。是以，本件兩造之上訴利益既未逾一百五十萬
    元，即不得逕向最高法院提起上訴，本判決一經宣示，即屬確定，從而，原告陳
    明願供擔保以代釋明，聲請宣告假執行，於法不合，應予駁回。
據上論結，本件原告之訴為一部有理由，一部無理由，依民事訴訟法第三百八十五條
第一項、第八十五條第二項、第七十九條，判決如主文。
中　　　華　　　民　　　國　　九十三　　年　　　十　　　月　　二十一　　日
~B民事第二庭
~B1   審判長法  官　李昭彥
~B2         法　官　黃呈熹
~B3         法　官　劉定安
右為正本係照原本作成。
不得上訴。
中　　　華　　　民　　　國　　九十三　　年　　　十　　　月　　二十一　　日
~B      法院書記官　王壹理
